# 同一控制下企业合并的完整处理

提问人：huzhenhu 时间：2012-07-01 16:12:55
一、资料背景： A公司持有B,C100%的股权，享有100%的控股权，B拥有一家全资子公司B1（B1公司的成立时间晚于B,C公司），账面长期股权投资为 100 万。 2012 年 5 月A公司根据企业发展战略需要，将B1按账面金额划拨给C，股权转让日B1公司账面所有者权益为 120 万元，1-5月实现净利润 10 万。
二、会计处理： 1 、B,C公司的会计处理： （ 1 ）C公司账务处理：CR：长期股权投资——B1 120万DR：银行存款 120 万 （ 2 ）B公司账务处理：CR：银行存款 120 万 DR：长期股权
投资——B1 100万 投资收益——B1 20万 2 、A,B,C公司 2012 年半年报表的处理：
（ 1 ）C公司的半年报中，资产负债表期末数（ 2012 年 6 月 30 日的金额）应该包含B1公司，同时相应调整期初数（即调整 2011 年 12 月31 日的资产负债表，使之包含B1公司），利润表及现金流量表本期数应包含B1公司1-6月的数据，同时上年同期数应一并调整（即使之B1公司1-6月的数据）； （ 2 ）B公司的半年报中，资产负债表期末数（ 2012 年 6 月 30 日的金额）不包含B1公司，但不对应调整期初数（即不需要调整 2011 年 12 月 31 日的资产负债表），利润表和现金流量表应该包含B1公司1-5月的数据，同时不对上年同期数进行调整（即包含B1公司1-6月数据）； （ 3 ）A公司的半年报中，需要将抵消c公司重复计算的B1公司的资产负债表（ 2011 年 12 月31 日的数据），本年1-5月及上年1-6月的利润表和现金流量表数据；对于在股权转让日中B公司确认的投资收益 20 万，应做如下的抵消分录： CR：投资收入 20 万 DR：资本公积 20 万
三、问题： 1 、上述操作是否正确？特别是A公司对于抵消由于该股权转让形成的B公司的投资收益，由于 20 万的差异本身应为B1公司的留存收益，是否应最终反映在A公司报表的未分配利润中比较合适，如此没有因为该股权转让事项导致A公司的合并数据出现变化（即如果不进行股权转让，这 20 万元最终反映的是A公司的未分配利润中）？ 2 、A、C公司半年报表的处理中，如何调整年初数（即 2011 年 12 月 31 日的数字），由于股权转让是在 5 月才完成的，是否按照 2011 年 12 月 31 日B1公司的所有者权益数字再次模拟股权转让过程？

回答人：chenyiwei
回复 huzhenhu 的帖子
1 、A公司编制合并报表时，对该内部股权转让的抵销分录应该是借记投资收益，贷记“长期股权投资——B1” 20万元，即把对B1的长期股权投资调整到原成本，在按照以前合并报表编制时的方法予以抵销处理。
如果采用分层合并的方式，即A是以C的合并报表纳入合并，此时对B1的长期股权投资在C的合并报表中已经抵销，则抵销分录应为：
借投资收益 10 万元，贷年初未分配利润 10 万元。因为在合并报表层面，内部投资处置损益 20 万元实际上是以前年度和 2012 年 1 ～ 5月B1公司的累计留存收益，可以在一定程度上起到代替模拟权益法调整的结果。
C自身合并报表上的年初数就是把B1的年初数加入后，抵销B1与C之间的内部交易和内部往来即可。A的合并报表在编制时，如果采用分层合并方式的，则要注意消除B1的利润表在B和C的合并报表层面均有反映的重复影响。

提问人：huzhenhu 时间：2012-07-01 19:41:45
感谢版主的热心帮助，是按照分层合并的方式进行的。 不解的是： 1 、如果按照“借投资收益 10 万元，贷年初未分配利润 10 万元”的话，最终A公司的合并报表不就留了 10 万的投资收益吗？但是这个划转整个应该是内部交易，不是不应该产生投资收益的吗？
2 、A、C公司半年报表的处理中，如何调整年初数（即 2011 年 12 月 31 日的数字），由于股权转让是在 5 月才完成的，是否按照2011 年 12 月 31 日B1公司的所有者权益数字再次模拟股权转让过程？处理方式的不同，将影响C公司的资产负债表年初数，对于A公司最终的数据应该可以不变。

回答人：chenyiwei
1 、投资收益 10 万元视同对B1公司 2012 年 1 ～ 5 月净利润已作模拟权益法核算，与该子公司该期间内的净利润相抵销。 2 、C公司合并资产负债表的年初数就是C和B1两者相同项目相加并抵消两者之间的内部损益。